臺北高等行政法院判決　　　　　　　　　　　　　　九十二年度訴字第一九五四號
　　　　　　　　　　　　　　　.
　　原　　　告　甲○○○○○○.
　　訴訟代理人　丙○○
　　被　　　告　財政部臺灣省北區國稅局
　　代　表　人　林吉昌（局長）
　　訴訟代理人　乙○○
右當事人間因營業稅事件，原告不服財政部中華民國九十二年三月二十一日台財訴字
第○九○○○四四一九七號訴願決定，提起行政訴訟。本院判決如左：
　　主  文
訴願及原處分關於罰鍰超過新台幣肆拾參萬陸仟元部分均撤銷。
原告其餘之訴駁回。
訴訟費用由原告負擔。
　　事  實
甲、事實概要：
    緣原告於民國（以下同）八十五年五月二日至八十五年八月十四日間進貨，價款
    計新台幣（以下同）四、三六O、三九O元，卻持涉嫌虛設行號之寬君實業有限公
    司（以下稱寬君公司）開立之不實發票作為進項憑證申報扣抵銷項稅額，致逃漏
    營業稅二一八、O二一元，案經原處分機關查獲，審理違章成立之，乃核定補徵
    營業稅二一八、O二一元（已繳納），並按所漏稅額處三倍之罰鍰計六五四、000
    元。原告對罰鍰處分不服，申請復查，未獲變更，提起訴願，亦遭決定駁回，遂
    向本院提起本件行政訴訟。並自九十二年一月一日起，由被告承受臺北縣稅捐稽
    徵處有關營業稅業務。
乙、兩造聲明：
  一、原告聲明：訴願決定、復查決定及原處分關於罰鍰部分均撤銷。
  二、被告聲明：駁回原告之訴。
丙、兩造之爭點：被告所為罰鍰處分是否合法？
原告主張：
一、本公司於八十五年八月雇用業務員與寬君實業股份有限公司負責人勾結串通取得
    其公司發票作為本公司進貨憑證，本人一直蒙在鼓裡，毫不知情，直到接到原臺
    北縣稅捐稽徵處三重分處，現北區國稅局通知，本人始明白實情，但雇用業務員
    已不知去向。
二、原臺北縣稅捐稽徵處三重分處，現北區國稅局主辦人員通知，將申報扣抵營業稅
    二一八、○二一元補繳即可免除罰鍰，本公司按期規定如期將營業稅二一八、○
    二一元繳納在案，不料不久又接獲通知要處已繳納其營業稅三倍之罰鍰六五四、
    ○○○元，本公司甚感意外，數次與主辦人員商討，但不得結論，政府機關竟失
    信於百姓。
被告主張：
一、本案原被告機關為臺北縣政府稅捐稽徵處，因於營業稅自九十二年一月一日起由
    國稅局自行稽徵，概括承受營業稅所有稽徵業務，是本案被告機關變更為本局，
    合先陳明。
二、按「營業人當期銷項稅額，扣減進項稅額後之餘額，為當期應納或溢付營業稅額
    。」、「營業人左列進項稅額，不得扣抵銷項稅額‥一、購進之貨物或勞務未依
    規定取得並保存第三十三條所列之憑證者。」、「營業人以進項稅額扣抵銷項稅
    額者，應具有載明其名稱、地址及統一編號之左列憑證‥一、購進貨物或勞務時
    ，所取得載有營業稅額之統一發票。」及「納稅義務人，有左列情形之一者，除
    追繳稅款外，按所漏稅額處一倍至十倍罰鍰，並得停止其營業‥一、‥‥五、虛
    報進項稅額者。」分別為行為時營業稅法（以下簡稱營業稅法）第十五條第一項
    、第十九條第一項第一款及第三十三條第一款、第五十一條第五款所明定。又按
    「‥‥二、為符合司法院大法官會議釋字第三三七號解釋意旨，對於營業人取得
    非實際交易對象所開立之統一發票作為進項憑證申報扣抵銷項稅額之案件，應視
    情節，分別依左列原則處理‥（一）取得虛設行號發票申報扣抵之案件‥１無進
    貨事實者‥‥２有進貨事實者‥（１）進貨部分，因未取得實際銷貨人出具之憑
    證，應依稅捐稽徵法第四十四條規定處以行為罰。（２）因虛設行號係專以出售
    統一發票牟取不法利益為業，並無銷貨事實，故取得虛設行號發票之營業人自亦
    無向該虛設行號進貨並支付進項稅額之事實，除該營業人能證明確有支付進項稅
    額予實際銷貨之營業人，並經稽徵機關查明該稅額已依法報繳者，應依營業稅法
    第十九條第一項第一款規定，就其取得不得扣抵憑證扣抵銷項稅額部分，追補稅
    款，不再處漏稅罰外，其虛報進項稅額，已構成逃漏稅，應依營業稅法第五十一
    條規定補稅並處罰。‥‥」經財政部八十三年七月九日台財稅第八三一六○一三
    七一號函釋在案，再按「營業稅法第五十一條‥納稅義務人，有左列情形之一者
    ，除追繳稅款外，按所漏稅額處一倍至十倍罰鍰，並得停止其營業‥一、‥‥五
    、虛報進項稅額者。一、有進貨事實者‥ (三)取得虛設行號所開立之憑證申報
    扣抵者。按所漏稅額處七倍罰鍰，但於裁罰處分核定前已補報補繳稅款及以書面
    承認違章事者，處三倍罰鍰，‥。」為稅務違章案件裁罰金額或倍數參考表所明
    定。
三、本件原告於八十五年五月二日至八十五年八月十四日間進貨，價款計四、三六○
    、三九○元，卻持寬君公司開立之發票作為進項憑證申報扣抵營業稅二一八、○
    二一元，經查寬君公司為無銷貨事實，專以販售發票幫助他人逃漏稅捐牟利並無
    營業事實之虛設行號，有臺灣台北地方法院檢察署檢察官八十七年偵字第一七七
    八二號起訴書可稽，原告顯無向該虛設行號進貨並支付貨款之事實，且已承諾違
    章事實並聲明願意繳清稅款與罰鍰，則其虛報進項稅額，業已違反稅捐稽徵機關
    管理營利事業會計帳簿憑證辦法第二十一條及營業稅法第十九條規定，案經臺北
    縣政府稅捐稽徵處三重分處查獲，取具說明查核記錄影本、統一發票影本、承諾
    書影本、臺灣台北地方法院檢察官八十七年度偵字第一七七八二號起訴書影本、
    補繳稅款繳款書影本等證據附案佐證，審理違章成立，乃按所漏稅額二一八、○
    二一元處三倍之罰鍰計六五四、○○○元，依前揭法條規定並無不合。
四、至原告主張所聘業務員與寬君公司串聯勾結取得其發票作為進貨憑證，本人毫不
    知情，又原告所稱承辦人員曾告知只要補繳本稅即不再處罰，政府豈能失信於百
    姓等語，經查寬君公司為無銷貨事實，專以販售發票幫助他人逃漏稅捐牟利並無
    營業事實之虛設行號，有臺灣台北地方法院檢察署檢察官八十七年偵字第一七七
    八二號起訴書可稽，原告顯無向該虛設行號進貨並支付貨款之事實，則其虛報進
    項稅額，已違反稅捐稽徵機關管理營利事業會計帳簿憑證辦法第二十一條及營業
    稅法第十九條規定，違章事實明確，原告復查時亦自認疏失及因業務員遷址不慎
    將所有帳冊進貨憑證等資料全部遺失，無法提示相關證據，以利其說，揆諸首揭
    規定，原處分並無違誤，請予維持。
五、至原告所稱承辦人員曾告知將申報扣抵營業稅二一八、○二一元補繳即可免除罰
    鍰，政府機關竟失信於百姓乙節，經查原告出具說明查核記錄及承諾書，均有意
    願繳清稅款及罰鍰，請從輕處罰等記載，臺北縣政府稅捐稽徵處衡諸原告於裁罰
    處分核定前已補繳稅款及按所漏稅額處三倍罰鍰六五四、○○○元，於法並無違
    誤，原告所述顯與事實不符，揆諸首揭規定，原處分並無違誤，請予維持。
六、按「納稅義務人，有下列情形之一者，除追繳稅款外，按所漏稅額處一倍至十倍
    罰鍰，並得停止其營業．．五、虛報進項稅額者。」為行為時營業稅法第五十一
    條第五款所明定。「．．五、虛報進項稅額者。一、．．二、有進貨事實者．．
     (三)取得虛設行號所開立之憑證申報扣抵。按所漏稅額處五倍罰鍰。但於裁
    罰處分核定前已補報補繳稅款及以書面或於談話筆 (紀)錄中承認違章事實者，
    處二倍罰鍰。」為財政部九十三年三月二十九日台財稅第○九三○四五一一三三
    號函發布稅務違章案件裁罰金額或倍數參考表所核釋。
七、惟依財政部九十三年三月二十九日台財稅第○九三○四五一一三三號函發布之「
    稅務違章案件裁罰金額或倍數參考表」，申請人於裁罰處分核定前已補報補繳稅
    款及以書面承認違章事實，按所漏稅額二一八、○二一元處二倍罰鍰四三六、○
    ○○元 (計至百元止)，即變更罰鍰金額為四三六、○○○元。
　　理  由
一、按「營業人當期銷項稅額，扣減進項稅額後之餘額，為當期應納或溢付營業稅額
    。」、「營業人左列進項稅額，不得扣抵銷項稅額‥一、購進之貨物或勞務未依
    規定取得並保存第三十三條所列之憑證者。」、「營業人以進項稅額扣抵銷項稅
    額者，應具有載明其名稱、地址及統一編號之左列憑證‥一、購進貨物或勞務時
    ，所取得載有營業稅額之統一發票。」及「納稅義務人，有左列情形之一者，除
    追繳稅款外，按所漏稅額處一倍至十倍罰鍰，並得停止其營業‥一、‥‥五、虛
    報進項稅額者。」分別為行為時營業稅法（以下簡稱營業稅法）第十五條第一項
    、第十九條第一項第一款及第三十三條第一款、第五十一條第五款所明定。又按
    「‥‥二、為符合司法院大法官會議釋字第三三七號解釋意旨，對於營業人取得
    非實際交易對象所開立之統一發票作為進項憑證申報扣抵銷項稅額之案件，應視
    情節，分別依左列原則處理‥（一）取得虛設行號發票申報扣抵之案件‥１無進
    貨事實者‥‥２有進貨事實者‥（１）進貨部分，因未取得實際銷貨人出具之憑
    證，應依稅捐稽徵法第四十四條規定處以行為罰。（２）因虛設行號係專以出售
    統一發票牟取不法利益為業，並無銷貨事實，故取得虛設行號發票之營業人自亦
    無向該虛設行號進貨並支付進項稅額之事實，除該營業人能證明確有支付進項稅
    額予實際銷貨之營業人，並經稽徵機關查明該稅額已依法報繳者，應依營業稅法
    第十九條第一項第一款規定，就其取得不得扣抵憑證扣抵銷項稅額部分，追補稅
    款，不再處漏稅罰外，其虛報進項稅額，已構成逃漏稅，應依營業稅法第五十一
    條規定補稅並處罰。‥‥」經財政部八十三年七月九日台財稅第八三一六○一三
    七一號函釋在案，再按「營業稅法第五十一條‥納稅義務人，有左列情形之一者
    ，除追繳稅款外，按所漏稅額處一倍至十倍罰鍰，並得停止其營業‥一、‥‥五
    、虛報進項稅額者。一、有進貨事實者‥ (三)取得虛設行號所開立之憑證申報
    扣抵者。按所漏稅額處五倍罰鍰，但於裁罰處分核定前已補報補繳稅款及以書面
    或於談話筆（紀）錄中承認違章事實者，處二倍罰鍰，‥。」為財政部九十三年
    三月二十九日台財字第○九三○四五一一三三號令頒修正之「稅務違章案件裁罰
    金額或倍數參考表」所明定。
二、本件原告於八十五年五月二日至八十五年八月十四日間進貨，價款四、三六０、
    三九○元，卻持涉嫌虛設行號之寬君公司開立之不實發票作為進項憑證申報扣抵
    銷項稅額，致逃漏營業稅二一八、○二一元，案經原處分機關查獲，審理違章成
    立，乃核定補徵營業稅二一八、○二一元（已繳納），並按所漏稅額處三倍之罰
    鍰計六五四、○○○元。原告對違章事實及補稅部分並無不服，僅對罰鍰處分不
    服，主張如事實欄所載，本案所應審究者為被告所為罰鍰處分是否合法？
三、經查寬君公司為無銷貨事實，其負責人李仁和係遭案外人陳樂應冒用身分證設立
    公司，該公司係專以販售發票幫助他人逃漏稅捐牟利並無營業事實之虛設行號，
    有臺灣台北地方法院八十八年訴字第一五七○號判決影本附卷可稽，原告顯無向
    該虛設行號進貨並支付貨款之事實，且已承諾違章事實並聲明願意繳清稅款與罰
    鍰，其虛報進項稅額，業已違反稅捐稽徵機關管理營利事業會計帳簿憑證辦法第
    二十一條及營業稅法第十九條規定，案經臺北縣政府稅捐稽徵處三重分處查獲，
    取具說明查核記錄影本、統一發票影本、承諾書影本、臺灣台北地方法院檢察官
    八十七年度偵字第一七七八二號起訴書影本、補繳稅款繳款書影本等證據附案佐
    證，審理違章成立，乃按所漏稅額二一八、○二一元處三倍之罰鍰計六五四、○
    ○○元，從而，原核定補徵稅額，揆諸上揭法條規定，本無不合；惟依財政部九
    十三年三月二十九日台財字第○九三○四五一一三三號令頒修正之「稅務違章案
    件裁罰金額或倍數參考表」規定違反加值型及非加值型營業稅法第五十一條第五
    款，有關營業人虛報進項稅額者，其為有進貨事實惟取得虛設行號所開立之憑證
    申報扣抵者，於裁罰處分核定前已補繳稅款及書面承認違章事實者，處二倍罰鍰
    。按稅捐稽徵法第四十八條之三規定：「納稅義務人違反本法或稅法之規定，適
    用裁處時之法律。但裁處前之法律有利於納稅義務人者，適用最有利於納稅義務
    人之法律。」上開法條所稱之「裁處」，依修正理由說明，包括訴願、再訴願及
    行政訴訟之決定及判決。次按同法第四十九條規定：「滯納金、利息、滯報金、
    怠報金、短估金及罰鍰等，除本法另有規定者外，準用本法有關稅捐之規定。但
    第六條關於稅捐優先及第三十八條，關於加計利息之規定，對於罰鍰不在準用之
    列。」，本件應屬上開稅捐稽徵法第四十九條規定得準用同法有關稅捐規定之一
    種，且同法既非另有排除準用之規定，本件復無該條但書規定之情形，自得依該
    條規定準用同法第四十八條之三，於相關法律有變更時，適用最有利當事人之法
    律。本案原告業已於八十九年八月二十四日補繳稅款並於同月三十一日以書面承
    認違章事實，被告復已具狀認諾請求將原處罰鍰超過二倍部分由本院予以撤銷，
    該認諾之事項本屬被告裁量權之範圍，爰將訴願決定及原處分關於罰鍰部分超過
    四三六、○○○元部分均撤銷，原告其餘之訴為無理由，訴願決定予以維持，亦
    無不合，原告該部分起訴意旨為無理由，應予駁回。
據上論結，本件原告之訴為部分有理由，部分無理由，爰依行政訴訟法第一百零四條
，民事訴訟法第七十九條前段，判決如主文。
中　　　華　　　民　　　國　　九十三　　年　　　七　　　月　　　七　　　日
                  臺 北 高 等 行 政 法 院   第 五 庭
                                             審判長法官   張瓊文
                                                   法官   劉介中
                                                   法官   黃清光
右為正本係照原本作成。
如不服本判決，應於送達後二十日內，向本院提出上訴狀並表明上訴理由，如於本判
決宣示後送達前提起上訴者，應於判決送達後二十日內補提上訴理由書（須按他造人
數附繕本）。
中　　　華　　　民　　　國　　九十三　　年　　　七　　　月　　　七　　　日
            　　　　　　　　　　　　　　  　      書記官  楊子鋒
